臺灣苗栗地方法院民事簡易判決　　　　 　　　　　　九十三年度苗簡字第二０一號
　　原　　　告　華南商業銀行股份有限公司
　　法定代理人　丙○○
　　訴訟代理人　乙○○
　　　　　　　　楊新煥
　　被　　　告　公館有限公司
　　法定代理人　丁○○
　　被　　　告　范素菁即振峰企業社
　　訴訟代理人　甲○○
右當事人間請求給付票款事件，本院於民國九十三年十月二十六日言詞辯論終結，判
決如下：
    主    文
被告公館有限公司應給付原告新臺幣壹佰萬元，及自民國九十三年三月四日起至清償
日止，按年息百分之六計算之利息。
原告其餘之訴駁回。
訴訟費用由被告公館有限公司負擔。
本判決第一項得假執行。
    事實及理由
甲、兩造之聲明及陳述要旨：
壹、原告方面：
一、聲明：被告應連帶給付原告新臺幣（下同）一百萬元，及自提示日民國九十三年
    三月四日起至清償日止，按年息百分之六計算之利息。
二、陳述略以：緣訴外人文勝企業股份有限公司（下稱「文勝公司」）與被告范素菁
    即振峰企業社（下稱「振峰企業社」）間訂立紙杯買賣契約關係，並交付支票予
    文勝公司為清償貨款，嗣文勝公司持上開支票向原告辦理貼現，原告始持有上開
    由被告公館有限公司所簽發，發票日為九十三年三月四日、票面金額為一百萬元
    、支票號碼為ＡＢ0000000號、付款人為苗栗縣造橋鄉農會之支票乙紙（
    下稱「系爭支票」），原告屆期提示竟不獲付款，屢次催討，被告公館有限公司
    均不為清償。又另一被告振峰企業社為該支票之背書人，自應負連帶清償責任等
    語，爰依票據及票據背書之法律關係提起本件訴訟。
三、證據：提出支票、退票理由單、被告公館有限公司變更登記表影本等件為證。
貳、被告方面：
一、被告振峰企業社部分：
  (一)聲明：原告之訴駁回。
  (二)陳述略以：並無於系爭支票之後為背書行為，且系爭支票上背書蓋用之印章，與
    被告之印章不符，顯係第三人冒名背書。復依民事訴訟法第二百七十七條之規定
    ，主張有利於己之事實之當事人，應負據證責任，原告既主張被告振峰企業社應
    負擔支票上背書責任，自應就被告振峰企業社於系爭支票上背書之事實，負舉證
    之責等語。
二、被告公館有限公司部分：
  (一)聲明：原告之訴駁回。
  (二)陳述略以：系爭支票確為其所簽發，但與原告並無往來關係。
乙、得心證之理由：
一、按在票據上簽名者，應依票上所載文義負責；支票發票人應照支票文義擔保支票
    之支付；執票人向支票債務人行使追索權時，得請求自付款提示日起之利息，如
    無約定利率者，依年利六釐計算，票據法第五條第一項、第一百二十六條及一百
    三十三條分別定有明文。經查：本件原告告起訴主張其持有被告公館有限公司簽
    發，發票日為九十三年三月四日、票面金額為一百萬元、支票號碼為ＡＢ000
    0000號、付款人為苗栗縣造橋鄉農會之系爭支票，詎屆期提示竟不獲付款，
    經原告屢次催討，被告公館有限公司均置不理等語，為被告公館有限公司所不爭
    執，復有其提出與所述相符之支票及退票理由單影本等件為證，自堪信為真實，
    揆諸前揭說明，被告公館有限公司於系爭支票發票人上蓋章，即應依票據上所載
    文義負責，並應照支票文義擔保系爭支票之支付。從而，原告依票據之法律關係
    ，對於被告公館有限公司請求為如主文第一項所示之請求，於法並無不合，應予
    准許。
二、次按支票為無因證券，雖就支票之取得有無正當原因或有無對價關係，權利人無
    庸證明，惟就該支票本身及背書是否真實，即是否為發票人及背書人所作成，即
    應由支票權利人負證明之責，而被告既均否認系爭支票上之蓋章，係其所為，則
    依前揭說明，而依舉證責任分配法則，自應由原告就蓋章之真正負舉證之責。經
    查：被告振峰企業社既抗辯系爭支票形式上背書行為所蓋用之印章，與其所有之
    印章不符，揆諸上揭說明，原告應負擔被告振峰企業社有於系爭支票為背書行為
    之舉證責任，惟原告迭於本院言詞辯論期日中，自承無法證明系爭支票上振峰企
    業社之印章為真正等語（見卷第三十、五十五、八十一頁），是尚難僅憑原告單
    方面之陳述，即遽爾認定被告振峰企業社即范素菁應負票據尚背書之責任，從而
    原告對於被告振峰企業社即范素菁部分之請求，洵無理由，應予駁回。
三、原告上開勝訴部分，爰依民事訴訟法第三百八十九條第一項第三款之規定，依職
    權宣告假執行。
四、本件事證已臻明確，兩造其餘攻擊防禦方法及舉證，經核與判決結果無影響，爰
    不另一一論述，併此敘明。
五、據上論結，本件原告之訴一部有理由、一部無理由，依民事訴訟法第四百三十六
    條第二項、第七十九條但書、第三百八十九條第一項第三款，判決如主文。
中　　　華　　　民　　　國　　九十三　　年　　十一　　　月　　二十三　　日
                                  苗栗簡易庭法  官 伍偉華
右正本證明與原本無異。
如對本判決上訴，請於本判決送達後二十日內向本院提出上訴狀。
                                        法院書記官 鄭永媚
中　　　華　　　民　　　國　　九十三　　年　　十一　　　月　　二十三　　日
